【裁判字號】    97,重附民上,12
【裁判日期】    971225
【裁判案由】    侵占等
【裁判全文】
臺灣高等法院刑事附帶民事訴訟判決  97年度重附民上字第12號
上  訴  人
即  原  告  財團法人永約文化事業基金會
兼法定代理人甲○○
被上訴人
即  被  告    乙○○
上列當事人間因侵占等附帶民訴案件，上訴人即原告不服臺灣臺
北地方法院中華民國97年3 月18日第一審附帶民訴判決（96年度
附民字第424 號），提起上訴，本院判決如下：
    主  文
上訴駁回。
    事  實
甲、上訴人方面：
一、聲明：
    (一)原判決撤銷。
    (二)被上訴人應賠償上訴人新台幣（下同）壹仟柒佰柒拾陸萬
      伍仟元，及自刑事附帶民事訴訟起訴狀繕本送達之翌日起
      至清償日止，按年息百分之五計算之利息。
    (三)願供擔保，聲請宣告假執行。
二、事實上陳述略稱：
    (一)被上訴人乙○○與被告施智獻，於民國95年5 月間，明知
      英國皇家音樂學院並無欲更換在臺灣所設負責音樂檢定之
      代理人，且該代理人邵義士亦未曾表示欲終止代理之意，
      竟共同基於意圖損害永約基金會利益之犯意，向永約基金
      會佯稱英國皇家音樂學院在臺音樂檢定之原代理人與英國
      皇家音樂學院有衝突，且再過1 年即將換約，英國皇家音
      樂學院將更換代理人，永約基金會係公益團體，爭取擔任
      代理人之機會很大，其有人脈可以幫忙爭取，又為爭取英
      國皇家音樂學院認同，永約基金會應在軟硬體設施及音樂
      實績上作出一番氣象云云，永約基金會因而同意依施智獻
      之建議爭取擔任英國皇家音樂學院在臺音樂檢定代理人，
      並建立軟硬體設施及音樂實績，交由施智獻規劃管理，而
      於95年5 月4 日與周連豐、周連勳簽訂房屋租賃契約，承
      租臺北市○○路101 號2 樓之3 房屋設立音樂教室，並於
      95年5 月9 日與上海愛樂交響樂團簽訂巡迴演出合約書，
      邀請該樂團於95年8 月間來臺演出。嗣於95年10月間，施
      智獻復向永約基金會佯稱基金會業已爭取到英國皇家音樂
      學院在臺音樂檢定之代理權，且向該基金會董事長甲○○
      誆稱英國女皇會透過英國皇家音樂學院授予其1 個爵位，
      將於96年2 月20日在英國西敏寺教堂舉行贈爵嘉冕儀式，
      甲○○及陪同觀禮者20人之費用將由英國皇家音樂學院支
      付云云，甲○○遂依施智獻之建議，於96年2 月14日先行
      墊付行程費用予承辦之永航旅行社有限公司（下稱永航旅
      行社），並與同行觀禮者於96年2 月15日啟程赴英，施智
      獻於臨行前則以尚未收到英國皇家音樂學院寄發之邀請函
      為藉口，要甲○○一行人先行出發，待同月16日收到邀請
      函後，再於17日赴英會合，惟甲○○一行人抵英後發現並
      無施智獻所言贈爵嘉冕儀式，向英國皇家音樂學院查證後
      得悉亦無更換代理人之事，施智獻復未赴英會合，永約基
      金會始悉前情。自95年5 月起迄96年2 月27日施智獻離職
      之日止，永約基金會因施智獻前揭違背任務之行為致支出
      租金、裝潢、設備、人事、專案、演出場地等費用共計一
      千四百九十萬元，而受有財產損害。
    (二)被上訴人乙○○與被告施智獻復於95年12月間，向永約基
      金會聲稱聯合報旅遊單位將主辦96年春節北海道5 天4 夜
      旅遊活動，特別優惠永約基金會，員工參加者每人僅需支
      付約1 萬元云云；惟未獲永約基金會同意以基金會名義參
      加該旅遊活動。詎其等明知未獲永約基金會授權訂立旅遊
      契約，竟於96年1 月31日，基於行使偽造私文書之犯意，
      於與宏宇國際旅行社有限公司（下稱宏宇旅行社）之國外
      團體旅遊契約書上立契約書人及訂約人欄內分別盜蓋其所
      保管之「財團法人永約文化事業基金會」印章1 枚，而偽
      造成以永約基金會為當事人之旅遊契約書私文書，持以向
      宏宇旅行社訂立旅遊契約而行使，足以生損害於永約基金
      會及宏宇旅行社。嗣因施智獻未將其向報名參加團員收取
      之訂金支付予宏宇旅行社，經宏宇旅行社於96年2 月12
      日至永約基金會表示與永約基金會訂有合約，要求支付旅
      費，否則隔日將召開記者會，永約基金會始悉前情，致使
      上訴人即自訴人平白支付二百八十六萬五千元之金錢。
    (三) 總計以上二部分，上訴人共計損失一千七百七十六萬五
       千元，爰求為判決如訴之聲明。
三、證據：援用刑事訴訟之證據。
乙、被上訴人方面：
    被上訴人未提出書狀，亦未作何陳述，惟依其在刑事訴訟之
    陳述，不承認有何侵權行為。
    理  由
一、按刑事訴訟諭知無罪、免訴或不受理之判決者，應以判決駁
    回原告之訴，刑事訴訟法第503條第1項前段定有明文。
二、本件被上訴人乙○○被訴侵占等案件，關於被訴與被告施智
    獻共同為佯稱爭取擔任英國皇家音樂學院在台音樂檢定代理
    人，而使自訴人設立音樂教室、邀請上海愛樂交響樂團，致
    支出相關費用，及偽以自訴人名義與宏宇旅行社訂立北海道
    旅遊契約之犯行部分，業經臺灣臺北地方法院諭知無罪，自
    訴人不服原判決提起上訴後，業經本院判決上訴駁回在案，
    依照首開規定，則原審駁回上訴人在第一審之訴及其假執行
    之聲請，經核並無不合，上訴人猶執陳詞上訴指摘原判決不
    當，求為判決如訴之聲明，為無理由，應予駁回。
三、至被上訴人被訴與施智獻於95年11、12月間，明知未獲永約
    基金會同意於邀請北京中國交響樂團96年11月間來臺演出時
    負擔全額費用，竟於95年11月15日，共同基於行使偽造私文
    書之犯意聯絡，推由乙○○以電腦套印之方式偽造「財團法
    人永約文化事業基金會董事長甲○○」字樣之印文，據以偽
    造成永約基金會致北京中國交響樂團函私文書，敘明該團來
    臺演出之旅費、食宿、保險、演出酬勞均由永約基金會全部
    負責等語，而持以行使致函予北京中國交響樂團，足以生損
    害於永約基金會及北京中國交響樂團部分，上訴人稱其受有
    財產上及非財產上之損害高達五百萬元部分，另移由本院民
    事庭審理，併此敘明。
據上論斷，應依刑事訴訟法第490 條前段、第368 條，判決如主
文。
中    華    民    國    97    年    12    月    25    日
                  刑事第九庭審判長法  官  陳貽男
                                  法  官  何信慶
                                  法  官  周盈文
以上正本證明與原本無異。
如不服本判決應於收受送達後10日內向本院提出上訴書狀，其未
敘述上訴之理由者並得於提起上訴後10日內向本院補提理由書（
均須按他造當事人之人數附繕本）「切勿逕送上級法院」。
本判決非對於刑事訴訟之判決有上訴時不得上訴。
                                  書記官  余姿慧
中    華    民    國    97    年    12    月    25    日


司法院資訊處製作；財團法人民間司法改革基金會備份。
